【裁判字號】    95,上訴,1476
【裁判日期】    950915
【裁判案由】    違反毒品危害防制條例
【裁判全文】
臺灣高等法院高雄分院刑事判決        95年度上訴字第1476號
上  訴  人
即  被  告  甲○○
                    現另案在臺灣高雄女子監獄執行中
上列上訴人因違反毒品危害防制條例案件，不服臺灣高雄地方法
院95年度訴字第2101號中華民國95年6 月30日第一審判決（起訴
案號：臺灣高雄地方法院檢察署95年度毒偵字第4012號），提起
上訴，本院判決如下：
    主  文
上訴駁回。
    事  實
一、甲○○前於民國87年間因施用毒品案件，經臺灣高雄地方法
    院裁定觀察勒戒，後認無繼續施用毒品傾向，由臺灣高雄地
    方法院檢察署檢察官於87年7 月27日以87年度偵字第15307
    號為不起訴處分確定；又於88年間因施用毒品案件，經臺灣
    高雄地方法院裁定觀察勒戒，後認有繼續施用毒品傾向，由
    臺灣高雄地方法裁定令入戒治處所施以強制戒治，於88年8
    月2 日入高雄女子監獄戒治所強制戒治，後於88年12月31日
    停止強制戒治出監，並交付保護管束，而其所涉施用毒品案
    件，則經臺灣高雄地方法院於88年10月30以88年度訴字第16
    03號案判處應執行刑有期徒刑8 月確定；惟其於保護管束期
    間之89年間，復因有施用毒品行為，上開停止戒治處分乃經
    撤銷，再於89年5 月15日入高雄女子監獄戒治所執行強制戒
    治，後於89年11月26日強制戒治執行完畢，並隨即入監執行
    上開有期徒刑8 月，後於90年7 月25日執行完畢；再於92年
    間因施用毒品案件，經臺灣高雄地方法裁定令入戒治處所施
    以強制戒治，因其逃亡而未到案執行，而其所涉施用毒品案
    件，則經臺灣高雄地方法院於95年1 月10日以94年度訴緝字
    第164 號案判處有期徒刑7 月確定。
二、甲○○於上開強制戒治執行完畢後5 年內，已於92年間再犯
    施用毒品案件，猶不知警惕，竟再基於施用第一級毒品海洛
    因之概括犯意，自95年3 月21日起至同年4 月26日中午12時
    許止，在高雄市○○區○○路23巷1 號5 樓住處，以將海洛
    因置入針筒注射之方式，每星期施用一次，或每天施用1、2
    次（指被查獲前2 、3 日）之頻率，而連續施用第一級毒品
    海洛因多次。嗣於95年4 月27日下午3 時10分許，在高雄市
    苓雅區○○路與福安路口為警查獲，並扣得其所有第一級毒
    品海洛因1 包（淨重0.03公克，空包裝重0.46公克）。
二、案經高雄市政府警察局新興分局報告臺灣高雄地方法院檢察
    署檢察官偵查起訴。
    理  由
一、程序方面─
    本件上訴人即被告甲○○（以下簡稱被告）所犯係死刑、無
    期徒刑、最輕本刑為3 年以上有期徒刑以外之罪，其就被訴
    事實為有罪之陳述，經法官告知簡式審判程序之旨，並聽取
    公訴人、被告之意見後，本院認為適宜進行簡式審判程序審
    理，合先敘明。
二、認定犯罪事實所憑證據及理由─
  (一)上開犯罪事實，有被告於95年4 月27日下午3 時10分許為警
    查獲後所採尿液，經檢驗結果呈嗎啡（為海洛因代謝物）陽
    性反應，有高雄市立凱旋醫院95年5 月8 日第A00000000 號
    濫用藥物尿液檢驗報告1 紙在卷可憑（見95毒偵4012號卷第
    26頁）；且扣案白粉1 包，含有第一級毒品海洛因成分（淨
    重0.03公克，空包裝重0.46公克），有法務部調查局95年6
    月2 日調科壹字第220023384 號鑑定通知書1 紙在卷可按（
    見95毒偵4012號卷第27頁）；復經被告於偵訊、原審、本院
    一再供承不諱（見95毒偵4012號卷第5 頁，原審卷第25、26
    頁，本院卷第24、35、36頁）。足認被告自白與事實相符，
    堪予採信。
  (二)被告前於87年間因施用毒品案件，經臺灣高雄地方法院裁定
    觀察勒戒，後認無繼續施用毒品傾向，由臺灣高雄地方法院
    檢察署檢察官於87年7 月27日以87年度偵字第15307 號為不
    起訴處分確定；又於88年間因施用毒品案件，經臺灣高雄地
    方法院裁定觀察勒戒，後認有繼續施用毒品傾向，由臺灣高
    雄地方法裁定令入戒治處所施以強制戒治，於88年8 月2 日
    入高雄女子監獄戒治所強制戒治，後於88年12月31日停止強
    制戒治出監，並交付保護管束；惟其於保護管束期間之89年
    間，因有施用毒品行為，上開停止強制戒治處分乃經撤銷，
    再於89年5 月15日入高雄女子監獄戒治所執行強制戒治，後
    於89年11月26日強制戒治執行完畢；再於92年間因施用毒品
    案件，經臺灣高雄地方法裁定令入戒治處所施以強制戒治，
    因其逃亡而未到案執行，而其所涉施用毒品案件，則經臺灣
    高雄地方法院於95年1 月10日以94年度訴緝字第164 號案判
    處有期徒刑7 月確定，有臺灣高等法院被告前案紀錄表在卷
    可按。足證被告於強治戒治執行完畢後5 年內，已於92年間
    再犯施用毒品案件，並再犯本件施用第一級毒品罪。
三、論罪及駁回上訴之理由─
  (一)按被告行為後，刑法第56條連續犯之規定，業於94年1 月7
    日修正公布刪除，並於95年7 月1 日施行，則被告之犯行，
    因行為後新法業已刪除連續犯之規定，此刪除雖非犯罪構成
    要件之變更，但顯已影響行為人刑罰之法律效果，自屬法律
    有變更，依新法第2 條第1 項規定，比較新、舊法結果，仍
    應適用較有利於被告之行為時法律即舊法論以連續犯（最高
    法院95年第8 次刑事庭會議決議參照）。
  (二)查海洛因係毒品危害防制條例第2 條第2 項第1 款所稱之第
    一級毒品，被告持以施用，核其所為，係犯同條例第10條第
    1 項施用第一級毒品罪。被告各次施用第一級毒品前持有毒
    品之行為，本應各論以持有第一級毒品之罪，惟各該次持有
    毒品之行為為其後施用毒品之行為所吸收，不各另論持有第
    一級毒品罪。被告先後多次施用第一級毒品之犯行，時間緊
    接，犯罪構成要件相同，顯係基於概括犯意反覆為之，應依
    連續犯之規定，論以一罪。又被告前於88年間因施用毒品案
    件，經臺灣高雄地方法院判處應執行刑有期徒刑8 月確定，
    ，並於90年7 月25日執行完畢，有上開臺灣高等法院被告前
    案紀錄表在卷可按，其受有期徒刑執行完畢，5 年以內再故
    意犯本件有期徒刑以上之罪，不論依修正前之刑法第47條，
    或修正後之刑法第47條第1 項之規定，均構成累犯，對被告
    而言並無有利或不利之情形，自不生新舊法比較之問題，應
    逕依修正前之刑法第47條，論以累犯，並加重其刑。
  (三)原審因而適用毒品危害防制條例第10條第1 項、第18條第1
    項前段，修正前刑法第47條、第56條規定，並審酌被告前於
    92年間因施用第一級毒品案件，甫於95年1 月10日經臺灣高
    雄地方法院判處有期徒刑7 月確定，竟毫無悔意，於具保停
    止羈押後，未幾，即再犯本案，無視於毒品對於自身健康之
    戕害及國家對於杜絕毒品犯罪之禁令，惡性非輕，顯見上開
    刑罰實難收遏阻犯罪之效，亦無法阻斷被告施用毒品之生理
    成癮性及心理依賴性，爰依檢察官之具體求刑，量處有期徒
    刑1 年2 月，以示懲儆。復說明扣案第一級毒品海洛因1 包
    （淨重0.03公克，空包裝重0.46公克），係屬毒品，依毒品
    危害防制條例第18條第1 項前段規定，不論屬於犯人與否，
    併予宣告沒收銷燬之。核原判決認事用法均無不合，量刑亦
    稱允當。被告以原審量刑過重為由，提起上訴，為無理由，
    應予駁回。
  (四)至於被告行為後法律有變更者，依修正前刑法第2 條第1 項
    之規定，以適用裁判時法為原則，如行為時法有利於行為人
    ，則例外適用行為時法；依修正後刑法第2 條第1 項規定，
    以適用行為時法為原則，惟如裁判時法有利於行為人，則例
    外的適用裁判時法。以往實務見解，認原判決未及比較適用
    新舊法時，上訴後，雖比較結果以舊法有利於行為人，而原
    判決別無其他撤銷事由，仍應由本院以此為由撤銷改判。惟
    修正後之規定係以適用行為時法為原則，因此原判決雖未及
    比較適用，然上訴本院後，經比較新舊法，行為後之法律並
    非較有利於行為人，仍應適用行為時法，則原判決適用行為
    時法即無不當，自不構成撤銷之事由，併此說明。
四、適用之法律：刑事訴訟法第368 條。
本案經檢察官姜麗儒到庭執行職務。
中    華    民    國    95    年    9     月    15    日
                  刑事第七庭    審判長法  官  莊飛宗
                                      法  官  黃憲文
                                      法  官  曾逸誠
以上正本證明與原本無異。
如不服本判決應於收受本判決後10日內向本院提出上訴書狀，其
未敘述上訴理由者，並得於提起上訴後10日內向本院補提理由書
狀（均須按他造當事人之人數附繕本）「切勿逕送上級法院」。
中    華    民    國    95    年    9     月    15    日
                                      書記官  黃富美
附錄本判決論罪科刑法條：
毒品危害防制條例第10條第1 項：
施用第一級毒品者，處6 月以上5 年以下有期徒刑。


司法院資訊處製作；財團法人民間司法改革基金會備份。
